【裁判字號】    95,簡上,322
【裁判日期】    950920
【裁判案由】    傷害
【裁判全文】
臺灣板橋地方法院刑事判決             95年度簡上字第322號
上  訴  人  臺灣板橋地方法院檢察署檢察官
被      告  乙○○
上列上訴人因被告傷害案件，不服本院九十五年度簡字第一九二
九號中華民國九十五年四月二十一日第一審判決（原聲請簡易判
決處刑案號：九十五年度偵字第三八六０號），提起上訴，本院
管轄第二審之合議庭判決如下：
    主  文
上訴駁回。
乙○○緩刑貳年。
    事實及理由
一、本案經本院審理結果，認原審以被告乙○○犯刑法第二百七
    十七條第一項之普通傷害罪，判處有期徒刑三月，如易科罰
    金，以銀元三百元折算一日，其認事用法均無違認，量刑亦
    屬妥適，應予維持，並引用如附件所示第一審判決書記載之
    事實、證據及理由。
二、本件檢察官據告訴人甲○○之請求而提求上訴，其上訴意旨
    略以：被告因連續傷害行為致造成告訴人嚴重受傷，而原審
    僅判處被告有期徒刑三月，顯屬過輕，爰請求撤銷原判決，
    更為適當合法之判決等語。惟查，被告於警詢、偵查中及本
    院訊問時僅對於故意傷害告訴人之手段有所爭執，惟就確實
    有出手毆打告訴人致傷一節始終直承不諱，而其犯罪後，業
    由其妻出面與告訴人達成和解並賠償損失，告訴人亦表示不
    再追究之意，有告訴人提出之刑事聲請狀暨所附和解書影本
    各一件附卷可稽，顯見其確有悔意，犯後態度良好，且被告
    無犯罪前科，有臺灣高等法院被告前案紀錄表一份存卷足憑
    ，其平日素行尚稱良好，原審量刑核無不當之處，上訴人猶
    執前詞，指摘原審量刑過輕等語，尚屬無據，是其上訴為無
    理由，應予駁回。
三、至被告行為後，刑法部分條文業於民國九十四年二月二日經
    總統以華總一義字第０九四０００一四九０一號令修正公布
    ，並自九十五年七月一日起生效施行（下稱現行刑法）；復
    參酌最高法院九十五年五月二十三日第八次刑事庭會議決議
    意旨，現行刑法第二條第一項之規定，係規範行為後法律變
    更所生新舊法律比較適用之準據法，於現行刑法施行後，應
    適用現行刑法第二條第一項之規定，為「從舊從輕」之比較
    。查(一)九十五年七月一日現行刑法修正施行前，刑法分則關
    於罰金刑之規定係以銀元為貨幣單位，且依現行罰金罰鍰提
    高標準條例第一條及第四條規定，應按各該具體條文制定或
    修正之時間先後，定其提高之倍數，並依現行法規所定貨幣
    單位折算新臺幣條例第二條規定，銀元以新臺幣元之三倍折
    算之。而刑法施行法於九十五年六月十四日經總統以華總一
    義字第０九五０００八五一八一號令修正增訂第一條之一條
    文，該條規定：「（第一項）中華民國九十四年一月七日刑
    法修正施行後，刑法分則編所定罰金之貨幣單位為新臺幣。
    （第二項）九十四年一月七日刑法修正時，刑法分則編未修
    正之條文定有罰金者，自九十四年一月七日刑法修正施行後
    ，就其所定數額提高為三十倍。但七十二年六月二十六日至
    九十四年一月七日新增或修正之條文，就其所定數額提高為
    三倍。」而刑法第二百七十七條第一項關於普通傷害罪之處
    罰，乃明訂「處三年以下有期徒刑、拘役或一千元以下罰金
    」，此自二十四年七月一日施行後即未再予修正。則依刑法
    施行法第一條之一規定，其罰金刑部分於九十五年七月一日
    刑法修正生效施行後，改以新臺幣元為單位，且數額應提高
    三十倍；此與修正前之罰金刑係以銀元為貨幣單位，且適用
    罰金罰鍰提高標準條例之規定應提高十倍，再依現行法規所
    定貨幣單位折算新臺幣條例之規定以新臺幣元之三倍折算之
    ，相較之下，就罰金刑之最高數額部分，對被告而言，二者
    適用結果並無不同。惟修正前刑法第三十三條第五款規定：
    「主刑之種類如左：五罰金：一元以上。」現行刑法第三十
    三條第五款修正為：「主刑之種類如下：五罰金：新臺幣一
    千元以上，以百元計算之。」則現行刑法關於罰金刑之最低
    數額部分，已較修正前之刑法規定提高。是綜合比較修正前
    、後關於刑法第二百七十七條第一項普通傷害罪法定刑之規
    定，以修正前之刑法規定較有利於被告。(二)再者，被告行為
    時之刑法第四十一條第一項前段規定：「犯最重本刑為五年
    以下有期徒刑以下之刑之罪，而受六個月以下有期徒刑或拘
    役之宣告，因身體、教育、職業、家庭之關係或其他正當事
    由，執行顯有困難者，得以一元以上三元以下折算一日，易
    科罰金。」依斯時有效施行之罰金罰鍰提高標準條例第二條
    前段規定（業於九十五年五月十七日經總統以華總一義字第
    ０九五０００六九七九一號令修正公布刪除，並自九十五年
    七月一日起生效），依刑法第四十一條易科罰金者，就其原
    定數額提高為一百倍折算一日，則被告行為時之刑法及罰金
    罰鍰提高標準條例關於易科罰金折算標準之規定，係以銀元
    三百元折算一日，經折算為新臺幣後，應以新臺幣九百元折
    算一日。而現行刑法第四十一條第一項前段規定：「犯最重
    本刑為五年以下有期徒刑以下之刑之罪，而受六個月以下有
    期徒刑或拘役之宣告者，得以新臺幣一千元、二千元或三千
    元折算一日，易科罰金。」比較修正前、後關於易科罰金折
    算標準之規定，以修正前刑法第四十一條第一項前段及修正
    前罰金罰鍰提高標準條例第二條前段規定，較有利於被告。
    (三)綜上，經整體比較全部罪刑之結果，以九十五年七月一日
    生效施行前之刑法規定，較有利於被告，是依現行刑法第二
    條第一項前段規定，自應一體適用被告行為時之法律即修正
    前之刑法規定。次查，行為後法律有變更者，依修正前刑法
    第二條第一項之規定，以適用裁判時之法律為原則，如行為
    時之法律有利於行為人，則例外適用行為時之法律；依現行
    刑法第二條第一項規定，以適用行為時之法律為原則，惟如
    裁判時之法律有利於行為人，則例外適用裁判時之法律。依
    以往實務見解，認原審判決未及比較適用新舊法時，經上訴
    後，雖比較適用新舊法之結果，以舊法有利於行為人，而原
    審判決別無其他撤銷事由，仍應由管轄第二審之法院以此為
    由撤銷改判。惟現行刑法之規定係以適用行為時之法律為原
    則，因此，原審判決雖未及比較適用新舊法，然經上訴至本
    院管轄第二審之合議庭後，比較適用新舊法之結果，行為後
    之法律並非較有利於行為人，仍應適用行為時之法律，則原
    審判決適用行為時之法律即無不當，自不構成撤銷之事由，
    附此敘明。
四、末查，被告前未曾因故意犯罪受有期徒刑以上刑之宣告，因
    一時失慮，偶罹刑典，且其犯罪後已由其妻出面與告訴人達
    成和解並賠償損失，亦大致坦承犯行，深具悔意，經此偵審
    程序及刑之宣告後，應知警惕而無再犯之虞，本院因認暫不
    執行其刑為當，爰依刑法第七十四條第一項第一款規定（最
    高法院九十五年度第八次刑事庭會議決議第七點參照），併
    予以宣告緩刑二年，用啟自新。
據上論斷，應依刑事訴訟法第四百五十五條之一第一項、第三項
、第三百六十八條、第三百七十三條，刑法第七十四條第一項第
一款，判決如主文。
本案經檢察官張瑞娟到庭執行職務。
中    華    民    國    95    年    9     月    20    日
                  刑事第七庭審判長法  官  胡  堅  勤
                                  法  官  李  君  豪
                                  法  官  王  瑜  玲
上列正本證明與原本無異。
不得上訴。
中    華    民    國    95    年    9     月    20    日
                                  書記官  黃  頌  棻


司法院資訊處製作；財團法人民間司法改革基金會備份。
